臺灣高等法院刑事判決　　　　　　 99年度上更(一)字第
  563號上　訴　人
即　被　告　徐○○
選任辯護人　陳清茂律師
上列上訴人因違反臺灣地區與大陸地區人民關係條例案件，不服
臺灣臺北地方法院97年度訴字第2320號，中華民國98年3 月19日
第一審判決（起訴案號：臺灣臺北地方法院檢察署97年度偵字第
25814 號），提起上訴，本院判決後，經最高法院撤銷發回（99
年度台上字第7396號），本院判決如下：
    主  文
原判決撤銷。
徐○○無罪。
    理  由                                                                
一、公訴意旨略以：被告徐○○經由應召站業者得知以假結婚方
    式引進大陸地區女子從事性交易，可抽取豐厚之費用，乃四
    處尋覓資力不佳可出面擔任名義配偶之人，適於理容中心認
    識泊車人員陳○○，即與陳○○及大陸地區綽號「阿娟」之
    不詳姓名年籍女子共同基於使大陸地區女子得以結婚名義申
    請來臺從事性交易以營利之犯意，約定由無結婚真意之陳一
    輝前往大陸地區與大陸地區女子藍○假結婚，使藍女得以進
    入臺灣地區，並由徐○○、「阿娟」以經紀人身分介紹藍○
    至同具媒介性交易犯意之謝○○所經營「花都應召站」（應
    召站成員謝○○等人業經提起公訴）從事性交易，謀議既定
    ，陳○○即於民國（下同）96年1月6日前往大陸地區，並於
    同年月10日與藍○至公證處辦理結婚公證，而取得該處核發
    之公證書。嗣返臺後，即於96年2月8日前往內政部入出國及
    移民署（下稱移民署）填具大陸地區人民入出臺灣地區申請
    書，以配偶來臺團聚為由，申請大陸地區人民入境來臺，並
    提出上開不實之結婚證書、公證書及財團法人海峽交流基金
    會之證明書而行使之，足生損害於移民署辦理該項業務之正
    確性。經移民署承辦人員為審查後，以經濟情形不佳、工作
    實情不明處分再次面談，於同年5 月16日仍無法提供事證足
    以證明提供大陸配偶來臺生活，乃駁回其入境申請，嗣於96
    年6月6 日再度申請，於同年8月14日面談處分再次面談，直
    至96年10月25日始通過面談，而將上開陳○○、藍○於西元
    2006年1 月10日結婚之事項登載於大陸地區人民入出臺灣地
    區申請書，並於97年1月3日發給蘭藍中華民國臺灣地區旅行
    證，使藍○得以形式上合法之探親名義，於同年6月6日持上
    開旅行證非法進入臺灣地區，藍○入境臺灣地區後，因排定
    第二次面談，即由徐○○及綽號「阿娟」之人安排暫住陳○
    ○家中。嗣於97年6月18日面談通過後，即由徐○○、綽號
    「阿娟」之人安排至上開應召站從事性交易以營利，徐○○
    （徐○○所涉妨害風化部分，業據判處有期徒刑4月確定）
    並負責載送藍○前往臺北縣市各該旅館從事性交易，並約定
    按月支付新臺幣（下同）3萬元予陳○○，惟於97年6月19日
    下午4時，在臺北市○○區○○路3段11號之麗都飯店附近，
    徐○○搭載藍○前往上址從事性交易時為警當場查獲，並扣
    得徐○○所有用以聯絡交易方式之手機2支及性交易所得700
    0 元，而陳○○與藍○迄未至戶政事務所辦理結婚登記（藍
    蘭所涉偽造文書部分檢察官另為不起訴處分）。因認被告涉
    犯臺灣地區與大陸地區人民關係條例第79條第2項意圖營利
    而違反同法第15條第1款使大陸地區人民非法進入臺灣地區
    罪嫌。
二、按犯罪事實應依證據認定之，無證據不得認定犯罪事實；不
    能證明被告犯罪者，應諭知無罪之判決，刑事訴訟法第 154
    條第2 項、第301 條第1 項分別定有明文。又按認定不利於
    被告之事實，須依積極證據，苟積極證據不足為不利被告事
    實之認定時，即應為有利被告之認定，更不必有何有利之證
    據；再犯罪事實之認定，應憑真實之證據，倘證據是否真實
    尚欠明確，自難以擬制推測方式，為其判斷基礎；刑事訴訟
    上證明之資料，無論為直接或間接證據，均須達於通常一般
    人均不致有所懷疑，而得確信其為真實之程度，始得據為有
    罪之認定，若關於被告是否犯罪之證明未能達此程度，而有
    合理懷疑存在，致使無從形成有罪之確信，根據「罪證有疑
    ，利於被告」之證據法則，即不得遽為不利被告之認定（最
    高法院30年上字第816號、53年台上字第656號、76年度台上
    字第4986號判例意旨參照）。
三、公訴人認被告徐○○涉犯前揭意圖營利而使大陸地區人民非
    法進入臺灣地區罪嫌，無非係以被告徐○○於警詢及偵查中
    供述有載送藍○從事性交易被查獲，且係其介紹陳○○至大
    陸地區與藍○結婚、證人藍○於警詢供述及偵查中證述伊與
    陳○○係假結婚、證人陳○○於警詢及偵查中供述徐○○介
    紹其至大陸地區與藍○結婚並申請藍○來臺、並有陳○○之
    0000000000號、藍○之0000000000號行動電話通聯紀錄；徐
    ○○之0000000000、0000000000號行動電話通聯紀錄可證明
    藍○於面試後經由徐○○介紹即前往應召站上班為其論據。
四、訊據被告徐○○堅決否認有何意圖營利而使大陸地區人民非
    法進入臺灣地區犯行，辯稱：只是介紹陳○○與藍○認識，
    不知他們要辦假結婚，使藍○假結婚來台。被查獲當天，公
    司大姐打電話叫我帶女子去應召，我不知道要載的人是藍○
    ，到那邊才知載的是藍○，我沒有介紹他到應召站上班等語
    。辯護人為被告辯護稱：被告徐○○不知陳○○與藍○是假
    結婚來台，且證人藍○的說法不一，或說阿娟，或說是被告
    介紹到應召站，至於阿娟的角色如何，從卷內資料無法得知
    ，人頭配偶陳○○所領的金額亦無法證明被告有圖利的意圖
    ，何況陳○○在原判決是以臺灣地區與大陸地區人民關係條
    例第79條第1 項被判決，該條並無意圖營利的構成要件，起
    訴書既認定被告與陳○○是共犯的關係，即令被告有犯罪，
    所犯的條文也應該一樣，且無証據足以証明被告有營利的意
    圖。被告僅介紹陳○○與藍○認識，至於雙方如何發展或交
    往，被告並不知悉，而且也沒有証據証明藍○來臺灣的目的
    就是賣淫。從起訴書前段得知，被告介紹陳○○及藍○認識
    ，起訴書後段僅可知被告載著藍○被查獲，至於中間發生什
    麼事無人知道，也沒有証據証明，不能僅因被告載送藍○就
    推論藍○來臺灣的目的就是賣淫，況陳○○亦證稱其與藍○
    是真結婚，藍○在偵查中及移民署所講的與陳○○的生活並
    不一致，應係藍○在偵查中為了脫身回大陸故作不實證述等
    語。經查：
  (一)藍○於97年7月14日第3次警詢時，雖供稱伊與陳○○係假結
    婚，而於97年6月6日來台，並於同年月20日起，外出賣淫等
    語（偵字第17377 號卷第12頁參照）。惟其在同日警詢另供
    稱：伊係經由綽號「阿娟」之大陸女子介紹，與陳○○辦理
    假結婚，伊不認識徐○○（偵字第17377 號卷第12頁、第13
    頁參照）。換言之，依其第3 次警詢供述，其與陳○○辦理
    假結婚，係透過「阿娟」之大陸女子，並未指稱被告對其以
    假結婚來台，並從事接客賣淫之行為係知情參與，甚至表示
    渠不認識被告。其在檢察官偵訊時亦供稱：（問：妳是經由
    何管道進入台灣? ）結婚，介紹人是我大陸的女性朋友綽號
    「阿娟」，她可能原來在台灣從事性交易，伊承認與陳○○
    是假結婚，（問：你是如何聯絡應召站？）都是阿娟聯絡好
    的（偵字第17377號卷第124 頁及反面、第125頁參照）。可
    見依藍○之供述，無法認定被告對於藍○與陳○○之假結婚
    係知情。雖藍○於第1 次警詢時供稱是徐長「進」（按應係
    「建」之誤）介紹其從事應召（偵字第17377 號卷第33頁參
    照）。惟其並未供稱係在其假結婚前即介紹其從事應召，因
    此，亦無法以其上開供述，即認定係被告介紹其與陳○○假
    結婚。又藍○為警查獲後，已於97年11月25日遭遣送回大陸
    （原審卷第17頁參照），於本院審理時，雖依被告及辯護人
    之聲請傳喚藍○到庭作證，並請財團法人海峽交流基金會對
    大陸地區人民藍○送達，惟送達結果，被告及辯護人所呈報
    的2 個地址，其一地址錯誤，不能送達，另一址則地址不詳
    ，無法送達，分別有簽收回證2 份在卷可稽（本院上更(一)字
    第563 號卷第59頁、第85頁參照）。嗣被告於本院審理時捨
    棄傳訊證人藍○（本院上更(一)字第563 號卷第92頁參照）。
    而大陸地區目前為法權所不及之地，本院亦無從拘提證人藍
    蘭以進一步釐清案情，併此敘明。
  (二)證人陳○○於檢察官偵訊時雖供稱其係透過被告徐○○認識
    藍○，惟其與藍○結婚時，係其1人獨自去大陸（偵字第173
    77號卷第64頁、第65頁參照）。其在審原法院審理時進一步
    證稱：伊是於95年底與被告一起到大陸，透過被告父親的關
    係與藍○認識，認識的地點是在珠海的鴻都酒店，但在鴻都
    酒店時尚未談到要結婚的事，是回台灣後再繼續打電話與她
    聯絡才有這種想法，伊是自己1 個人去大陸與藍○結婚，回
    台灣後只有請家人吃飯，藍○來台的事情，被告大概有聽過
    我說過而已，他應該不會很清楚，我也沒有把藍○來台的時
    間告訴被告，在我跟藍○的結婚整個過程，被告所扮演的角
    色，只有在大陸那次讓我跟藍○見面而已，沒有其他的關係
    （原審卷第24頁反面至第29頁反面參照）。依證人陳○○上
    開證詞可知，被告僅有介紹陳○○與藍○認識而已，至於伊
    與藍○結婚及嗣藍○來台，被告均未參與。另證人陳○○之
    上開證詞與藍○所供伊不認識徐○○此點有矛盾，惟如前述
    藍○已無法傳喚到庭，至於證人陳○○亦經本院傳、拘未到
    庭（本院上更(一)字第563 號卷第42頁、第64頁、第71頁至第
    79頁、第90頁參照）。因此此部分已無從釐清。至於證人陳
    一輝證稱伊是透過被告【認識】藍○，與藍○所供伊係經由
    綽號「阿娟」之大陸女子介紹，與陳○○【辦理假結婚】，
    並不衝突，因前者係證稱透過被告【認識】藍○；後者係證
    稱經由綽號「阿娟」之大陸女子與陳○○【辦理假結婚】。
    惟無論如何，依證人陳○○之證詞僅能證明被告有介紹陳一
    輝與藍○認識而已，無法證明陳○○與藍○之假結婚來台，
    被告有參與。
  (三)被告徐○○於警詢及偵查中雖供述有載送藍○從事性交易被
    查獲（偵字第17377 號卷第47頁至第49頁參照）。惟其在警
    詢時已供稱是綽號「大姊」之女子叫我去載的，而且當天是
    第1次載藍○去應召（偵字第17377號卷第47頁、第48頁參照
    ），與藍○所供係第1次被徐○○載去應召（偵字第17377號
    卷第32頁）相符。因此被告上開供述僅足以證明被告有媒介
    性交行為，但尚不足以證明被告係意圖營利而使大陸地區人
    民藍○非法進入臺灣地區，且被告此部分行為業經臺灣臺北
    地方法院以97年度簡字第5137號簡易判決判處有期徒刑4 月
    ，如易科罰金以新台幣1000元折算1 日確定，有該判決在卷
    可稽（本院上訴字第1730號卷第70頁至第82頁參照）。
  (四)徐○○之0000000000、0000000000號行動電話雖於97年6月8
    日18時48分、97年6 月15日10時41分、12時10分、12時14分 
    97年6 月16日22時55分雖與藍○之0000000000號行動電話有
    通聯紀錄（他字第8910號卷第6 頁、第10頁、第11頁參照）
    。惟上開通話紀錄均是在藍○進入台灣（97年6月6日）後，
    無法證明被告係意圖營利使藍○非法進入臺灣地區，亦不足
    以證明藍○於面試後係經由徐○○介紹即前往應召站上班。
    何況上開通話紀錄並無通聯譯文，亦無法得知實際通話之人
    是否為徐○○與藍○及其通話內容為何。再者，徐○○之上
    開0000000000、0000000000號行動電話雖亦與陳○○之0000
    000000號行動電話於97年6月1日22時47分、97年6月7日16時
    46分、97年6月8日16時11分、17時3分、17時11分、97年6月
    10日16時57分、17時4分、97年6月13日零時33分、1時6分、
    97年6月18日11時13分、11時18分、97年6月20日12時53分、
    13時15分有通話紀錄（他字第8910號卷第4頁反面、第5頁反
    面、第6頁、第7頁、第9 頁、第11頁、第12頁反面參照），
    惟徐○○與陳○○原本即認識，因此彼此間有通話紀錄，並
    未有何不合常理之處，且上開通話紀錄並無通聯譯文，無法
    得知實際通話之人是否為徐○○與陳○○及其通話內容為何
    。因此上開通聯紀錄均無法作為不利被告之認定。 
  (五)綜上所述，本件檢察官所引之證據，僅足以證明陳○○係透
    過被告徐○○認識藍；暨被告徐○○有載送藍○從事性交易
    被查獲，但尚不足以證明被告涉犯臺灣地區與大陸地區人民
    關係條例第79條第2項之意圖營利而違反同法第15條第1款使
    大陸地區人民非法進入臺灣地區罪嫌，此外，本院查無其他 
    證據足以證明被告涉犯上開犯行，積極證據既不足為不利被
    告事實之認定，即應為有利被告之認定，為其無罪之諭知。
五、原審未詳予勾稽，遽認被告徐○○有罪並予論罪科刑，容有
    未洽。被告辯稱只是介紹陳○○與藍○認識，不知他們要辦
    假結婚，使藍○假結婚來台，上訴指摘原判決不當，為有理
    由，應由本院將原判決撤銷，並依法諭知被告徐○○無罪。
據上論斷，應依刑事訴訟法第369條第1項前段、第364條、第301
條第1項前段，判決如主文。
本案經檢察官彭南雄到庭執行職務。
中    華    民    國   100    年    8     月    10    日
                  刑事第三庭  審判長法  官  陳博志
                                    法  官  陳德民
                                    法  官  劉興浪
以上正本證明與原本無異。
檢察官如不服本判決，應於收受送達後10日內向本院提出上訴書
狀，其未敘述上訴之理由者並得於提起上訴後10日內向本院補提
理由書（均須按他造當事人之人數附繕本）「切勿逕送上級法院
」。
被告不得上訴。
                                    書記官  王詩涵
中    華    民    國   100    年    8     月    10    日